【裁判字號】    94,易,1252
【裁判日期】    950904
【裁判案由】    竊盜
【裁判全文】
臺灣桃園地方法院刑事判決              94年度易字第1252號
公  訴  人  臺灣桃園地方法院檢察署檢察官
被      告  乙○○
選任辯護人  邱鎮北律師
            莊守禮律師
上列被告因竊盜案件，經檢察官提起公訴（93年度偵字第18105
號），本院判決如下：
    主  文
乙○○共同竊盜，累犯，處有期徒刑拾月。
    事  實
一、乙○○前於民國92年間，因違反毒品危害防制條例案件，經
    本院於92年11月26日以92年壢簡字第1408號判處有期徒刑五
    月，如易科罰金，以三百元折算一日，於93年2 月26日確定
    ，並於93年5 月25日執行完畢，猶不知惕勵，竟與甲○○（
    業經本院判決有罪確定在案）及真實姓名、年籍均不詳，綽
    號「BACK（台語）」之成年男子（下稱「BACK」）基於意圖
    為自己不法所有之犯意聯絡，於93年7 月26日晚上9 時許至
    10時30分許之間，先由甲○○以行動電話（號碼0000000000
    號）聯絡僱請不知情之丙○○（業經檢察官另為不起訴處分
    確定）駕駛附有起重設備之車牌號碼157- QD 自用大貨車（
    下稱上開貨車）一輛，至國道三號高速公路龍潭交流道（下
    稱龍潭交流道）後，甲○○再以電話聯絡乙○○前去，並騎
    乘機車搭載「BACK」一同到龍潭交流道與丙○○、乙○○會
    合，其等會合後，則由甲○○騎車在前引領其等到桃園縣龍
    潭鄉九座寮2 之8 號附近己○○堆放機械停車車臺板處（下
    稱案發地點），甲○○於尚未著手行竊前乃藉故先行騎車離
    開，而推由乙○○、「BACK」與丙○○一起進入案發地點，
    乙○○、「BACK」在場指示丙○○操作上開貨車之起重設備
    ，趁無人之際，將放置在案發地點之己○○所有機械停車車
    臺板吊掛至上開貨車上運走，乙○○並參與協助吊掛作業，
    而以此方式共同竊取己○○所有之機械停車車臺板6 座（價
    值合計約新臺幣「下同」40萬元，下稱系爭機械停車車臺板
    ），得手後，隨即駕車離開現場。嗣於93年7 月26日晚上11
    時許，乙○○在桃園縣龍潭鄉○○路與五福街交岔路口，與
    丙○○研商去處時為警循線查獲，並在上開貨車上起出系爭
    機械停車車臺板，而「BACK」則在其間趁隙逃逸。
二、案經桃園縣政府警察局平鎮分局報請臺灣桃園地方法院檢察
    署檢察官偵查起訴。
    理  由
壹、證據能力方面：
一、按被告以外之人於審判外之言詞或書面陳述，除法律有規定
    者外，不得作為證據；被告以外之人於偵查中向檢察官所為
    之陳述，除顯有不可信之情況者外，得為證據；除顯有不可
    信之情況外，公務員職務上製作之紀錄文書、證明文書，及
    從事業務之人於業務上或通常業務過程所須製作之紀錄文書
    、證明文書，及除前二款之情形外，其他於可信之特別情況
    下所製作之文書，亦得為證據。被告以外之人於審判外之陳
    述，雖不符刑事訴訟法第一百五十九條之一至第一百五十九
    條之四之規定，而經當事人於審判程序同意作為證據，法院
    審酌該言詞陳述或書面陳述作成時之情況，認為適當者，亦
    得為證據。當事人、代理人或辯護人於法院調查證據時，知
    有第一百五十九條第一項不得為證據之情形，而未於言詞辯
    論終結前聲明異議者，視為有前項之同意，刑事訴訟法第一
    百五十八條之三、第一百五十九條第一項、第一百五十九條
    之一第二項、第一百五十九條之四、第一百五十九條之五就
    此分別定有明文。
二、經查：
（一）關於證人庚○○於警詢中所為之供述，係被告以外之人於
      審判外所為之陳述，且公訴人未特予證明（自由證明）該
      警詢筆錄具有較可信之特別情況，是依上開規定，該警詢
      筆錄之記載，就證明構成犯罪之事實，固無證據能力。惟
      審酌上開證人之前開供述證據並非非法取得，且被告、選
      任辯護人就此部分經本院於審理期日就上開警詢筆錄提示
      並告以要旨，被告、選任辯護人就此部分證據之證據能力
      均未聲明異議，是依刑事訴訟法第一百五十九條之五規定
      ，前揭供述證據具有證據能力。
（二）卷附贓物認領保管單、查獲現場照片，經被告、選任辯護
      人就此部分，迄於本院審理期日，並未提出爭執，是應認
      該證據具有證據能力。
貳、實體方面：
一、訊據被告乙○○固坦認於上揭時、地，其為警查獲之事實，
    惟矢口否認有何竊盜犯行，辯稱：伊不認識甲○○，也不認
    識吊車司機丙○○，伊當天會去現場是因為案外人戊○○欠
    伊3000元，而案發前戊○○跟伊說案發當天要還錢，所以伊
    就打電話給戊○○，當時是甲○○接的電話，甲○○跟伊說
    他是戊○○的大哥，而後來甲○○和伊約時間在龍潭交流道
    見面，說要帶伊去找戊○○，當天甲○○騎機車來，機車上
    載一個人，並說他還有一個吊車的同事會一起來，再會合去
    工地找戊○○，後來吊車司機就來了，甲○○就說他要騎機
    車帶伊開車跟著他去找戊○○，該工地附近剛好有一個涵洞
    ，伊車子停在那裡，甲○○說他要去買東西，甲○○的同事
    帶著吊車司機進去工地裡面，伊不知道他們做什麼，過了一
    陣子，伊不想再等，沿著交流道下匝道要離開，而吊車司機
    也跟著出來，警察就來了，當時甲○○就沒有回來，甲○○
    的同事也沒有看到，伊並不知道他們車上有吊了六塊車臺板
    ，實未參與竊盜犯行，亦不知甲○○等人到現場的目的係在
    行竊；伊當時是純粹基於幫助的心理，以手電筒照射台板，
    幫忙綁住鐵板，連幫助犯都不足以成立，況係共同正犯，且
    伊目的在取回欠款3000元，則在主觀上必然認定該批廢鐵件
    係戊○○所有，是伊所為非屬竊盜他人動產之行為云云。然
    查：
（一）上揭被告與甲○○、「BACK」在前開時、地，共同竊取被
      害人己○○所有系爭機械停車車臺板之事實，業據證人即
      被害人己○○於本院審理中就其發覺遭竊及失竊系爭機械
      停車車臺板之過程指證歷歷（見本院94年12月7 日審判筆
      錄），並經證人即共犯甲○○於本院審理中具結證述甚詳
      在卷（見本院95年3 月22日審判筆錄），且由證人丙○○
      於本院審理中就案發當日伊如何應打電話前來自稱「吳先
      生」之人之要約，駕駛上開貨車前去案發地點，並依照被
      告等人之指示操作上開貨車之起重設備，將系爭機械停車
      車臺板運走等情結證屬實在卷（見本院94年12月7 日審判
      筆錄），此外，復有贓物認領保管單1 紙、查獲現場照片
      6 幀附卷可稽。
（二）被告雖辯稱：伊未參與竊盜犯行，亦不知甲○○等人到現
      場的目的為何云云，惟已與上開事證有間，況佐以證人己○○於本院審理中所結證稱：當時伊一個人去現場查看，
      到現場後，‧‧伊就看到手電筒在晃動，再往前走時，拿
      手電筒的人就看到，並且問伊說有什麼事情，伊怕身體受
      到傷害，就說沒事走了，而拿手電筒的人就是在庭的被告
      乙○○，當時手電筒照著機台板，貨車也有開著大燈等語
      ，及證人丙○○於本院審理中所結證稱：案發當時被告有
      拿手電筒幫忙照路，引導伊進去後，看機台板擺設位置，
      且被告有幫忙在吊掛時用繩子綁機械停車車臺板；從頭到
      尾接觸的人都是被告等語，足認被告確有參與本件竊盜犯
      行，並有行為分擔之情。且證人即案發當日乘坐被告駕駛
      車輛之人庚○○亦於警詢中證稱：當天起因於被告的朋友
      打電話給他，叫他在龍潭交流道等，後來伊與被告、林家
      玲及林家玲的女兒到龍潭交流道‧‧，被告的朋友叫貨車
      跟著被告所駕駛的自小客車，後來開到案發地點附近，被
      告的朋友離去之前，跟伊及林家玲說：叫被告下車看貨車
      ，等東西搬好了，再打電話通知他，因為當時被告在講行
      動電話，所以他朋友叫我們跟被告說等語明確，及證人即
      案發當日乘坐被告駕駛車輛之人林家玲於檢察官訊問時供
      稱：到達龍潭交流道時，被告在路旁停車等人，後來有二
      人共乘一台機車過來，又有一台大貨車來，‧‧該人騎機
      車在前面帶路，被告開車跟在後面，大貨車有跟在車子的
      後面，一起到達一個空地之後，被告停在路旁，下車與該
      人、大貨車司機交談後，騎機車帶路的人就走了等語在卷
      ，則顯認被告當非就甲○○等人所為全然不知情，從而，
      被告上開所辯應與事實未合，尚難憑信。
（三）再者，被告雖另以伊目的在取回欠款3000元，則在主觀上
      必然認定該批廢鐵件係戊○○所有，是伊所為非屬竊盜他
      人動產之行為等語置辯，然證人戊○○於本院審理中結證
      稱：伊欠被告3000元尚未還，甲○○知道此事，而伊曾帶
      甲○○去案發地點，並告訴甲○○說該處鐵板是伊以前老
      闆的等語（見本院94年12月7 日審判筆錄），而證人甲○○亦於本院審理中結證稱：因為戊○○曾經住在伊那裡，
      他有說過他老闆有鐵放在案發現場要給他，‧‧被告也知
      道戊○○的老闆有放鐵板在案發現場的事，之前伊和被告
      有在伊家裡面提到戊○○老闆放鐵的事，被告和伊都知道
      戊○○說他老闆要把鐵給他是不實在的，因為如果戊○○
      說的是實在的，他就不用躲起來，早就出面把鐵賣掉，被
      告問伊說戊○○這筆錢要如何處理，問伊要不要去把案發
      現場的鐵板載走去變賣換現抵債，伊也一時貪心有約好一
      起去等語明確，已可知證人戊○○積欠被告3000元一節固
      屬實情，然被告主觀上明知系爭機械停車車臺板並非屬證
      人戊○○所有之物，再佐以案發當時為夜間時分，及案發
      地點四下無人，證人戊○○並不在場，或被告多次向其催
      討債務未果等情，益徵被告此部分所辯實與常情相違，不
      足採取。
（四）被告雖又辯稱：伊根本從未與甲○○共謀犯下本件竊盜案
      件，是甲○○為報復伊供出他而誣陷伊的，且甲○○所證
      伊與他在他之住處共同謀意時，甲○○之女友丁○○有在
      場見聞之情節，亦與證人丁○○所證不符，是證人甲○○
      所為之證詞不能作為認定其有罪之證據云云，然被告既自
      陳其與證人甲○○原不相識，衡常其二人間當無任何怨隙
      可言，則證人甲○○已應無故意設詞誣陷被告之必要，況
      證人甲○○就其本身所涉本案犯罪情節亦坦白承認，毫無
      飾卸之情，更無攀誣被告之由。至證人丁○○固於本院審
      理中結證稱：伊沒有聽過被告與甲○○討論要僱吊車去吊
      鐵的事等語（見本院95年5 月15日審判筆錄），然參以證
      人丁○○亦結證稱：伊曾在中壢市○○路157 號A 棟3 號
      6 樓甲○○住處，看過被告3 次，被告來找戊○○，也告
      知伊及甲○○，戊○○如何欠被告錢，伊與甲○○才認識
      被告，‧‧他們男生說的事伊沒有興趣，有時我會先離開
      ，沒有全程在現場聽他們說什麼等語在卷，可知被告與甲○○間非如被告所辯全然不認識，且被告與甲○○間確有
      數次在甲○○上址住處，共同談話之情，而證人丁○○並
      未全程在場，是縱證人甲○○上開所證伊與被告在伊住處
      共同謀意時，伊女友丁○○有在場見聞一節要非屬實，惟
      證人甲○○於本院審理中所為之證詞，與證人己○○、丙○○於本院審理中所證情節互核一致，尚仍要難因此即認
      定證人甲○○所為之證言全屬子虛，職是，被告上開所辯
      無從據之即為其有利之認定。
（五）又依前述，甲○○負責聯絡僱請不知情之丙○○駕駛上開
      貨車前來吊掛載運系爭機械停車車臺板，而由被告、「BA
      CK」在場指示、協助不知情之丙○○操作上開貨車之起重
      設備，將系爭機械停車車臺板運走，據上，被告與甲○○
      、「BACK」間就本件竊盜犯行，具有犯意聯絡及行為分擔
      ，情極明灼。
（六）綜上，被告所辯顯係事後卸責之詞，委無足取。本件事證
      明確，被告上揭犯行足可認定，應依法論科。
二、刑法及刑法施行法部分條文業經修正公布，並均於95年7 月
    1 日施行。修正後刑法第二條第一項之規定，係規範行為後
    法律變更所生新舊法律比較適用之準據法，於修正後刑法施
    行後，應適用修正後刑法第二條第一項規定之從舊從輕之原
    則為比較；修正後刑法第二條第二項，則為同條第一項之特
    別規定，於修正後刑法施行後，關於非拘束人身自由之保安
    處分，應依修正後刑法第二條第二項之規定，適用裁判時之
    法律。又修正後刑法第三十五條，乃刑之重輕之法定次序與
    標準，應適用裁判時之修正後刑法第三十五條之規定。修正
    後刑法第二條第一項係採從舊從輕原則，適用最有利於行為
    人之法律。既曰法律，自較刑之範圍為廣；除法律有特別規
    定者（如修正後刑法第二條第二項非拘束人身自由之保安處
    分適用裁判時法；又如修正後刑法施行法第三條之一第三項
    、第六條之一、第九條之三規定之情形），應依其規定；或
    事關執行之緩刑之宣告，或犯罪在刑法修正施行前，自首在
    刑法施行後之自首部分，或程序之規定（程序從新，如刑法
    第四十條沒收宣告之程序規定），應適用裁判時之修正後刑
    法之規定外；依修正後刑法第二條第一項比較時，應就罪刑
    有關之共犯、未遂犯、連續犯、牽連犯、結合犯，以及累犯
    加重，自首減輕暨其他法定加減原因（如身分加減）與加減
    例等一切情形，綜其全部之結果而為比較後，整個之適用，
    不能割裂而分別適用有利益之條文。關於易科罰金之折算標
    準、易服勞役之折算標準及期限、罰金與死刑是否併予執行
    、多數有期徒刑定應執行之刑時之最高刑期之限制等之修正
    ，事涉行為人易刑折算標準金額之多寡與期限之長短及定執
    行刑時能否就罰金刑併予執行或有期徒刑定應執行之刑時最
    高度之限制，亦均屬應依修正後刑法第二條第一項所應比較
    適用法律之範圍。拘束人身自由之保安處分，並非屬修正後
    刑法第二條第二項規定應適用裁判時法之範圍，除有特別規
    定者外，亦屬應依修正後刑法第二條第一項比較適用法律之
    範圍；從刑附屬於主刑，除法律有特別規定者外，依主刑所
    適用之法律（以上參考最高法院95年5 月23日刑事庭第8 次
    會議決議及最高法院24年上字第4634號、24年上字第5292號
    、27年上字第2615號判例）。本件被告行為後法律有變更，
    關於刑法第三百二十條第一項之竊盜罪之法定罰金刑部分，
    由原定貨幣單位銀元五百元以下罰金，並依罰金罰鍰提高標
    準條例第一條前段規定提高為10倍（提高後折算為新台幣一
    萬五千元以下罰金），經依修正後刑法施行法第一條之一第
    一項、第二項前段規定，修正為貨幣單位為新台幣，並就所
    定數額提高為三十倍，亦即修正為新台幣一萬五千元以下罰
    金；而法定罰金刑最低度部分，由修正前刑法第三十三條第
    五款規定為銀元一元以上，依罰金罰鍰提高標準條例第一條
    前段提高為10倍（提高後折算為新台幣三十元），修正後刑
    法第三十三條第五款則修正為新台幣一千元以上，以百元計
    算；刑法第二十八條共犯之規定，修正前刑法第二十八條規
    定：「二人以上共同實施犯罪之行為者，皆為正犯。」，修
    正後刑法第二十八條規定：「二人以上共同實行犯罪之行為
    者，皆為正犯。」，亦屬法律變更；就累犯部分，由修正前
    刑法第四十七條規定受有期徒刑之執行完畢，或受無期徒刑
    或有期徒刑一部之執行而赦免後，五年以內再犯有期徒刑以
    上之罪者，為累犯，加重本刑至二分之一，修正後刑法第四
    十七條第一項、第二項修正為受徒刑之執行完畢，或一部之
    執行而赦免後，五年以內故意再犯有期徒刑以上之罪者，為
    累犯，加重本刑至二分之一，第九十八條第二項關於因強制
    工作而免其刑之執行者，於受強制工作處分之執行完畢或一
    部之執行而免除後，五年以內故意再犯有期徒刑以上之罪者
    ，以累犯論；比較行為時法與裁判時法，關於修正之罰金刑
    最高度部分，行為時法與裁判時法輕重相同，行為時法並無
    不利於被告情形，而就修正之罰金刑最低度部分，行為時法
    較有利於被告；刑法第二十八條共犯之規定，行為時法並無
    不利於被告情形；而就累犯修正部分，行為時法亦無不有利
    於被告；自應依修正後刑法第二條第二項前段之規定，適用
    行為時法。
三、核被告乙○○所為，係犯行為時刑法第三百二十條第一項之
    竊盜罪。被告與甲○○、「BACK」三人間就上開竊盜犯行，
    有犯意之聯絡及行為之分擔，均為共同正犯。又被告利用不
    知情之丙○○吊掛載運系爭機械停車車臺板，為間接正犯。
    查被告前於92年間，因違反毒品危害防制條例案件，經本院
    於92年11月26日以92年壢簡字第1408號判處有期徒刑五月，
    如易科罰金，以三百元折算一日，於93年2 月26日確定，並
    於93年5 月25日執行完畢，有刑案資料查註紀錄表及臺灣高
    等法院被告前案紀錄表各1 份在卷足佐，其於五年內再犯本
    件有期徒刑以上之竊盜罪，為累犯，應依修正前刑法第四十
    七條規定，加重其刑。爰審酌被告正值壯年，不思正途，為
    一時貪念，竟竊取他人所有之財物，所為非是，及其犯罪動
    機、目的、手段、智識程度、所竊得財物之價值、素行、犯
    後態度，等一切情狀，量處如主文所示之刑。至公訴人雖就
    被告具體求處有期徒刑一年，然本院斟酌被告具體犯罪情節
    等情，認求刑部分尚屬過重，而認應處以主文所示之刑度為
    妥適，併此敘明。
據上論斷，應依刑事訴訟法第二百九十九條第一項前段，修正後
刑法第二條第一項前段，行為時刑法第三百二十條第一項，修正
前刑法第二十八條、第四十七條，罰金罰鍰提高標準條例第一條
前段，判決如主文。
本案經檢察官張啟聰到庭執行職務。
中    華    民    國    95    年    9     月    4     日
                        刑事第十二庭審判長法  官  游紅桃
                                          法  官  陳雪玉
                                          法  官  王美玲
以上正本證明與原本無異。
如不服本判決，應於判決送達後10日內向本院提出上訴狀 (應附
繕本)， 上訴於臺灣高等法院。
                                          書記官  梁麗雲
中    華    民    國    95    年    9     月    4     日
附錄本案論罪科刑法條：
刑法第三百二十條
意圖為自己或第三人不法之所有，而竊取他人之動產者，為竊盜
罪，處五年以下有期徒刑、拘役或五百元以下罰金。
意圖為自己或第三人不法之利益，而竊佔他人之不動產者，依前
項之規定處斷。
前二項之未遂犯罰之。


司法院資訊處製作；財團法人民間司法改革基金會備份。
